臺灣臺中地方法院刑事判決　　　　　　　96年度訴字第2923號
公　訴　人　臺灣臺中地方法院檢察署檢察官
被　　　告　甲○○
上列被告因違反毒品危害防制條例案件，經檢察官提起公訴（九
十六年度毒偵字第四一０六號），本院判決如下：
    主    文
甲○○施用第一級毒品，累犯，處有期徒刑拾月。
    犯罪事實
一、甲○○前因施用毒品案件，經送強制戒治後，於民國九十年
    二月九日因停止戒治付保護管束期滿未經撤銷，視為執行完
    畢，由臺灣臺中地方法院檢察署檢察官以九十年度戒毒偵字
    第九十號為不起訴處分確定。其後於九十四及九十五年間復
    因犯竊盜及施用毒品案件，經本院分別於九十四年十月二十
    九日、九十五年六月五日，以九十四年度中簡字第二六一一
    號、九十五年度訴字第一０二二號判處有期徒刑五月、九月
    確定，嗣上開二罪併予執行，而於九十六年四月五日執行完
    畢。詎仍不知悛悔，於九十六年六月十九日中午某時，在其
    位於臺中縣大里市○○街一二六號之居處內，以將海洛因摻
    水置於注射針筒中施打身體之方式，施用第一級毒品海洛因
    一次。嗣於九十六年六月二十二日下午五時十分許，在臺中
    縣大里市○○路五八七號前，因行跡可疑為警盤查，並徵得
    其同意採集尿液送驗，結果呈可待因、嗎啡之陽性反應，始
    查悉上情。
二、案經臺中縣警察局霧峰分局報請臺灣臺中地方法院檢察署檢
    察官偵查起訴。
    理  由
一、上開犯罪事實，業據被告甲○○於本院審理中供承不諱，而
    被告為警查獲後，經警採取被告之尿液送檢驗結果，確呈現
    嗎啡及可待因之陽性反應，此有中山醫學大學附設醫院檢驗
    科藥物檢測中心確認檢驗報告及委託檢驗尿液代號與真實姓
    名對照表存卷可稽（附於警詢案卷第十頁及第九頁），且第
    一級毒品海洛因施用入人體後，水解還原成嗎啡，再循嗎啡
    之代謝方式排出體外，業經行政院衛生署藥物食品檢驗局（
    七十三）藥檢壹字第０三０二二一號函說明綦詳；又一般吸
    食或施打煙毒品（或麻醉藥品），八小時內約有百分之八十
    量於尿中排出，二十四小時後剩餘量之百分之九十再排出，
    七十二小時後仍有微量排出，而因人體代謝差異，故於一百
    二十小時內，利用較具公信力之儀器（如氣相層析質譜儀）
    仍可能被檢測出，亦經憲兵司令部八十年五月七日（八０）
    鑑檢字第一七四六號函釋在案，足見被告上開自白，核與事
    實相符，應可採信。再被告前因施用毒品案件，經送強制戒
    治後，於九十年二月九日因停止戒治付保護管束期滿未經撤
    銷，視為執行完畢，由臺灣臺中地方法院檢察署檢察官以九
    十年度戒毒偵字第九十號為不起訴處分確定；其後於九十五
    年間復因施用毒品案件，經本院於九十五年六月五日以九十
    五年度訴字第一０二二號判處有期徒刑九月確定，而與另犯
    竊盜罪所處有期徒刑五月部分合併於九十六年四月五日執行
    完畢，此有臺灣高等法院被告前案紀錄表在卷可憑，足見被
    告乃於前案強制戒治執行完畢後，五年內再行施用毒品甚明
    。從而，本案事證明確，被告之犯行，堪以認定，依法應予
    論科。
二、核被告所為，係犯毒品危害防制條例第十條第一項之施用第
    一級毒品罪。其因施用毒品而持有海洛因之低度行為，為其
    施用之高度行為所吸收，不另論罪。被告前曾於九十四及九
    十五年間復因犯竊盜及施用毒品案件，經本院分別於九十四
    年十月二十九日、九十五年六月五日，以九十四年度中簡字
    第二六一一號、九十五年度訴字第一０二二號判處有期徒刑
    五月、九月確定，嗣上開二罪併予執行，而於九十六年四月
    五日執行完畢，有臺灣高等法院被告前案紀錄表及臺灣臺中
    地方法院檢察署刑案資料查註紀錄表在卷可憑，其於受有期
    徒刑執行完畢，五年以內故意再犯本件有期徒刑以上之罪，
    應依刑法第四十七條第一項之規定加重其刑。爰審酌被告有
    多次違反毒品危害防制條例前科，經觀察勒戒、強制戒治及
    判刑執行完畢後，竟仍為本件施用毒品之行為，而施用上開
    第一級毒品係屬自戕之行為，及其犯罪後態度尚稱良好，坦
    認犯行等一切情狀，量處如主文所示之刑。
三、公訴意旨另以：被告除於上開時、地施用第一級毒品外，於
    九十六年四月底、五月初某日起至九十六年六月十九日中午
    最後一次施用海洛因前之某時止，另有在上開同一處所等處
    ，施用第一級毒品海洛因多次，因認被告此部分亦涉有毒品
    危害防制條例第十條第一項之罪嫌云云。惟按犯罪事實應依
    證據認定之，無證據不得認定犯罪事實，刑事訴訟法第一百
    五十四條第二項定有明文。又事實之認定，應憑證據，如未
    能發現相當證據，或證據不足以證明，自不能以推測或擬制
    之方法，以為裁判基礎。且認定犯罪事實所憑之證據，雖不
    以直接證據為限，間接證據亦包括在內；然而無論直接或間
    接證據，其為訴訟上之證明，須於通常一般之人均不致有所
    懷疑，而得確信其為真實之程度者，始得據為有罪之認定。
    再被告之自白，不得作為有罪判決之唯一證據，仍應調查其
    他必要之證據，以察其是否與事實相符，刑事訴訟法第一百
    五十六條第二項定有明文，立法目的在以補強證據之存在，
    藉以限制合法自白在證據上之價值，俾發現實質的真實，即
    使被告之自白出於任意性，然若別無其他補強證據足以擔保
    其自白與事實相符，該自白仍非刑事訴訟法上得據之為認定
    被告犯罪之唯一證據，當不得單憑此而為被告不利之認定（
    最高法院四十年臺上字第八六號及七十六年臺上字第四九八
    六號判例及八十五年度臺上字第六六四號判決意旨參照）。
    本件檢察官認被告尚涉有此部分多次施用第一級毒品海洛因
    犯行，係以被告之自白、被告遭警查獲時所攝身體照片及上
    揭尿液檢驗報告為其論據。而按一般吸食或施打煙毒品（或
    麻醉藥品），八小時內約有百分之八十量於尿中排出，二十
    四小時後剩餘量之百分之九十再排出，七十二小時後仍有微
    量排出，而因人體代謝差異，故於一百二十小時內，利用較
    具公信力之儀器（如氣相層析質譜儀）仍可能被檢測出，既
    經憲兵司令部八十年五月七日（八０）鑑檢字第一七四六號
    函釋在案，已如上述，則被告於九十六年六月二十二日下午
    五時十分許經警查獲採集其尿液送鑑定結果，尿液中雖檢驗
    出嗎啡及可待因之陽性反應，然此亦僅能證明被告於經警查
    獲採尿前一至五日內某時曾有施用第一級毒品之犯行。參之
    被告自白其最後一次施用第一級毒品海洛因，係於九十六年
    六月十九日中午某時，徵之上開檢驗學常理，其尿液檢驗結
    果乃呈海洛因代謝物嗎啡及可待因之閾值濃度分別高達一萬
    五千八百五十ｎｇ／ｍｌ及八萬零九百ｎｇ／ｍｌ，而適與
    被告此部分之自白相符合，故該尿液檢驗結果，自足以補強
    被告就該最後一次施用毒品犯行之自白，而據為認定被告該
    次犯施用毒品罪之依據；惟尚不足以擔保被告於警詢、偵查
    及本院審理中自白伊尚有上開其他施用第一級毒品犯行部分
    確與事實相符。又者，被告為警查獲時所攝雙手手臂部分之
    照片，因僅約略可看到被告手臂上確有因針筒注射而留下針
    孔痕跡；然其上之針孔數目為何及究於何時確因注射何物所
    留下等情既無從確認，自不得僅憑上開照片應證被告所稱其
    約每五、六日施用一次海洛因等自白核屬可信，且遽而推論
    被告於其所自白之上開施用毒品之期間內亦有施用第一級毒
    品之犯行。此外，復查無其他積極證據足資證明被告尚有上
    揭其他施用第一級毒品海洛因之犯行，揆諸上開說明，自難
    僅憑被告上開自白，遽認被告尚有此部分多次施用第一級毒
    品海洛因之犯行，此部分原應為無罪之諭知，然因檢察官認
    被告此部分罪嫌與上開經判處有罪部分有集合犯之實質上一
    罪關係，爰不另為無罪之諭知，併此指明。
據上論斷，應依刑事訴訟法第二百九十九條第一項前段，毒品危
害防制條例第十條第一項，刑法第十一條前段、第四十七條一項
，判決如主文。
中　　華　　民　　國　　96　　年　　10　　月　　5 　　日
                刑事第四庭    審判長法  官  林宜民
                                    法  官  林學晴
                                    法  官  許惠瑜
如不服本判決，應於送達後十日內向本院提出上訴狀（須附繕
本），上訴於台灣高等法院台中分院。
                                    書記官  陳佳君
中　　華　　民　　國　　96　　年　　10　　月　　5 　　日
